行　政　法　院　判　決　　　　　　　　　　　　　八十八年度判字第三八六九號
　　原　　　告　蒂巴蕾股份有限公司
　　代　表　人　乙○○
　　訴訟代理人　甲○○
　　　　　　　　丙○○
　　被　　　告　經濟部智慧財產局（原經濟部中央標準局）
右當事人間因商標註冊事件，原告不服行政院中華民國八十七年九月十六日台八十七
訴字第四五一六九號再訴願決定，提起行政訴訟。本院判決如左︰
　　主  文
原告之訴駁回。
　　事  實
緣原告於八十五年十一月三十日以「自然呼吸」商標，指定使用於商品及服務分類表
第二十五類之襪子、褲襪、絲襪、毛襪、內衣褲等商品申請註冊。被告以其商標圖樣
之自然呼吸，係表示申請註冊商標所使用商品之說明，乃依行為時（下同）商標法第
三十七條第一項第十款之規定予以核駁，發給第0000000號商標核駁審定書。
原告不服，提起訴願、再訴願，遞遭決定駁回，遂提起行政訴訟。茲摘兩造訴辯意
旨如次：
原告起訴意旨略謂︰一、商標法第三十七條第一項第十款前段之規定，乃指「商標圖
樣之文字、圖形、記號、或其聯合式，依社會一般通念，如為商品本身之說明或其與
商品本身之說明有密切關連者，即不得申請註冊。」鈞院七十三年判字第六二八號、
八二九號、八十三年判字第六三○號判決著有明文，因此，認定一商標申請案構成商
標法第三十七條第一項第十款規定之違法，若非商標圖樣之文字、圖形、記號、或其
聯合式，依社會一般通念，為「商品本身之說明」，亦至少需「與商品本身之說明有
密切關連者」，始足當之。而所謂「與商品本身之說明有密切關連」者，係指商標圖
樣需直接明顯表示商品之性質、產地等等，始構成說明性之標章。換言之，如非直接
明顯而僅係隱含譬喻或自我標榜者，不屬之。此乃被告一貫之見解，由其所印行之商
標手冊第○二、○四、一二第五點規定可明。又觀諸前揭商標手冊上所舉之例，被告
認定「克蟑」商標指定使用於「殺蟲劑」商品，「NO MORE TEARS 」指定使用於「洗
髮精」商品上，均係「隱含譬喻或自我標榜」，並非直接明顯商品之說明；至經其認
定為「直接為指定商品之說明」者，則如「彈性」指定使用於襪子商品、「清爽」指
定使用於尿布等商品。由此可知，被告所持之見解乃若商標直接指明商品之用途、性
質（如彈性）、成分等者，始認定其係違反商標法第三十七條第一項第十款之規定。
若商標雖有隱喻或自我標榜之性質，如「no mroe tear」等，則並不認定其違法。蓋
商業上之行為講究創意，及與商品之結合，商標之設計無可避免地會使用一些標榜性
之誇張形容詞，如若任意以之為商品之說明，則無異任意抹煞申請人之創意。因此，
是否商品之說明，而為商標法「不准一人專用」限制之標的，自應審慎認定，以免危
害交易秩序，影響國民之權益。二、系爭商標「自然呼吸」指定使用於襪子等商品上
，並非直接明顯之商品說明，乃屬顯而易見。蓋皮膚並不會呼吸，此乃醫界共知之事
實。皮膚既不會呼吸，更不可能透過絲襪呼吸，加以絲襪本身並無可呼吸之功能，因
此「自然呼吸」即非商品性質、功能等等之說明。申請人之商品根本無呼吸之功能，
怎能謂系爭商標係商品之說明﹖若以商品使用後之觀感，及認定其與商品之說明有密
切之關連，則市面上之「好自在」等等商標，豈非均不准註冊﹖然而事實上，該等商
標不僅使用得很好，且在市場上具知名度，被告亦不曾認定其為商品之說明。三、被
告亦曾核准多件以「呼吸」、「自然」為主要部分之商標註冊。其中以註冊於商標法
施行細則第一類之「清香劑」商品之商標「森呼吸」更為明顯，其標榜噴了此項清香
劑產品，就會如同在森林中呼吸一般。其隱喻之情形甚至比系爭商標更為明顯，卻獲
核准註冊，系爭商標自無不准註冊之理由。四、鈞院於類似案件中所持之見解，亦認
「必該文字乃直接、明顯地表示所指定商品之名稱、性質、品質、項目，始有本條款
之適用」（八十三年判字第一七七四號判決）。因此如「BROW ELEGANCE 」中文意義
直譯為「前額高雅」、「表情高雅」、「坡頂高雅」等，皆與本件商標指定使用之化
妝品無關．．．消費者無法由該字面意義，即可得知本件商標之指定商品為化妝品。
因此「BROW ELEGANCE 」並非指定商品之說明文字（八十七年判字第一二八五號判決
）。又如「味一番」，．．．係味道第一及最好之意，但此種讚美之詞，固可以形容
一切飲食物料之品質，切非限於獎油醬醋類商品，．．．，可見「味一番」三字，同
樣不足認為係表示醬油醬醋類商品之品質－（五十二年判字第一號判例）。本件商標
基於相同之理由，其文字並非直接、明顯地表示所指定商品之名稱、性質、品質、項
目，消費者亦無法由該字面意義，即可得知本件商標之指定商品為襪類商品，但此種
隱喻之詞，可以形容一切相關商品之品質，初非限於襪類商品，足見系爭商標不足認
為係表示襪類商品之品質，原告之商標並未違反商標法之規定自明。五、綜上所陳，
被告及原決定機關、再決定機關所為處分及決定，認事用法顯有違失，懇請明察，撤
銷原處分及訴願決定、再訴願決定，以維法理等語。
被告答辯意旨略謂︰按商標圖樣「凡文字、圖形、記號或其聯合式，係表示申請註冊
商標所使用商品之說明或表示商品本身習慣上所適用之名稱、形狀、品質、功用者」
，不得申請註冊，為商標法第三十七條第一項第十款所明定。而商標圖樣之文字、圖
形、記號或其聯合式，依社會一般通念，如為商品之說明或與商品之說明有密切關連
者，即有該條款不得申請註冊之適用，與習慣上是否通用無關（鈞院八十一年度判字
第一○六六○號、第一一五○號及第一四四二號等判決）。本件「自然呼吸」商標圖
樣僅為單純之中文自然呼吸四字，以之指定使用於襪子、褲襪、絲襪、內衣褲等商品
申請註冊，易使消費者直接聯想其商品穿著後有自然透氣之舒適感，顯與申請註冊商
標所使用商品之說明，具有密切關連，尚非僅隱喻之性質，且相同案情前已有核駁第
二一四六一四號商標在案，自有首揭法條之適用。至原告所舉案例與本件案情有別，
自不得比附援引，執為本件應准註冊之論據，併予陳明。被告依法核駁其註冊之申請
，並無不合，敬請判決駁回原告之訴等語。
　　理  由
按凡商標圖樣之文字、圖形、記號或其聯合式，係表示申請註冊商標所使用商品之說
明或表示商品本身習慣上所通用之名稱、形狀、品質、功用者，不得申請註冊，行為
時商標法第三十七條第一項第十款定有明文。而商標圖樣之文字、圖形、記號或其聯
合式，依社會一般通念，如為商品之說明或與商品之說明有密切關連者，即有該條款
不得申請註冊之適用，與習慣上是否通用無關。本件原告於八十五年十一月三十日以
「自然呼吸」商標，指定使用於商品及服務分類表第二十五類之襪子、褲襪、絲襪、
毛襪、內衣褲等商品申請註冊。被告以其商標圖樣之自然呼吸，係表示申請註冊商標
所使用商品之說明，乃依上開商標法第三十七條第一項第十款之規定予以核駁。原告
循序起訴謂前述「自然呼吸」商標並非商品說明，而係隱喻用後之感覺，被告予以核
駁，自有違誤（詳如事實欄所載）云云。查系爭「自然呼吸」商標圖樣僅為單純之中
文「自然呼吸」四字，以之指定使用於襪子、褲襪、絲襪、毛襪、內衣褲等商品申請
註冊，易使人直接聯想其商品穿著後有自然透氣之舒適感，顯與申請註冊商標所使用
商品之說明，具有密切關連，尚非僅具隱喻之性質。又原告曾以「自然呼吸」商標，
指定使用於褲襪、絲襪等商品，申請註冊，被告審查後，亦認其圖樣上之「自然呼吸
」係表示申請註冊商標所指定商品之說明，而以八十三年十一月十五日核駁字第二一
四六一四號商標核駁審定書予以核駁處分確定在案，亦足供本件參酌。至原告所舉他
案，情節有別，無從比附援引，執為系爭商標應准註冊之論據。從而，原告各該主張
，要非可採。原處分及一再訴願決定，核與首揭規定相符，俱無違誤之處。原告起訴
意旨，非有理由，應予駁回。
據上論結，本件原告之訴為無理由，爰依行政訴訟法第二十六條後段，判決如主文。
中    華    民    國     八十八      年     十一     月      十一       日
                    行 政 法 院 第 一 庭
                                審 判 長 評  事      黃  綠  星
                                         評  事      藍  獻  林
                                         評  事      黃  璽  君
                                         評  事      廖  宏  明
                                         評  事      鄭  忠  仁
右  正  本  證  明  與  原  本  無  異
                                         法院書記官  邱  彰  德
中    華    民    國     八十八      年     十一     月      十五       日
